【裁判字號】    97,訴,575
【裁判日期】    970917
【裁判案由】    偽證
【裁判全文】
臺灣嘉義地方法院刑事判決               97年度訴字第575號
公  訴  人  臺灣嘉義地方法院檢察署檢察官
被      告  甲○○
上列被告因偽證案件，經檢察官提起公訴（97年度偵字第4363號
），本院合議庭裁定由受命法官獨任行簡式審判程序，判決如下
：
    主  文
甲○○犯偽證罪，處有期徒刑貳月。
    犯罪事實
一、甲○○於民國95年12月底，將臺灣郵政股份有限公司嘉義福
    全郵局蘇柏彰帳戶（帳號：00000000000000號）之存摺、提
    款卡及印章出售予楊俊宏，幫助詐欺集團實行詐欺取財之犯
    行（業經本院以97年度嘉簡字第1031號判處有期徒刑3月確
    定），其明知前女友王嘉梅並未參與上揭犯行，竟基於偽證
    之犯意，對於王嘉梅是否幫助詐欺取財之案情有重要關係事
    項，先於96年10月26日10時15分許，在臺灣嘉義地方法院檢
    察署96年度偵字8217號，蘇柏彰幫助詐欺取財案件開庭時（
    蘇柏彰經檢察官為緩起訴處分確定），供前具結而虛偽陳述
    證稱：「（何時何地向蘇柏彰拿帳簿？）95年12月底，在我
    家巷口向蘇柏彰拿郵局的帳簿，我問他有無缺錢，他就拿給
    我，委託我去換錢，後來我沒有換成，我本來要去跟王嘉梅
    換錢，我當天就拿給王嘉梅，但沒有拿到錢，王嘉梅之前就
    跟我聯絡過，大約去年10月左右，看有無帳簿可以換，因為
    她住在芳興街體育館附近，鄰居有位婦人在買帳戶，我們那
    時還是男女朋友，……，她問我好幾次，我不知她向何人收
    幾本帳簿，我知道買賣帳簿是犯法的，我有跟蘇柏彰說我沒
    有拿到錢，……。」等語，復於97年5 月5 日11時30分許，
    在臺灣嘉義地方法院檢察署97年度偵字2844號，其與王嘉梅
    幫助詐欺取財案件開庭時（王嘉梅經檢察官為不起訴確定）
    ，供後具結虛偽陳述證稱：「（95年12月底蘇柏彰是否委託
    你賣帳戶？）……這本簿子本來是要賣給王嘉梅那邊的人，
    王嘉梅鄰居有個婦人有在收帳簿，她說是要給錢莊用的，但
    她開價3 千元，蘇柏彰覺得太低，楊俊宏開價7 千元……。
    95年12月30日晚上5 、6 時左右，我和王嘉梅就拿蘇柏彰的
    帳簿，帳簿放在王嘉梅的身上，我們在嘉義市○○路郵局附
    近五輪車遊戲場碰面，我們就在那邊把蘇柏彰的帳簿交給楊
    俊宏，他說隔天把7 千元拿給我。」等語，而於同日檢察官
    訊問王嘉梅後，始自白上開證言係虛偽陳述。
二、案經臺灣嘉義地方法院檢察署檢察官自動檢舉偵查起訴，經
    本院合議庭裁定由受命法官獨任行簡式審判程序。
    理  由
一、本件係經被告甲○○於準備程序當庭表示認罪，而經本院裁
    定以簡式審判程序加以審理，則依據刑事訴訟法第273 條之
    2 、同法第159 條第2 項之規定，不適用傳聞法則有關限制
    證據能力之相關規定，合先敘明。
二、訊據被告對於上揭犯罪事實，於本院準備程序時及審理時均
    坦承不諱（見本院卷第33、42-44 頁），核與王嘉梅於偵查
    時供述之情節相符（見97年偵字第2844號卷第6 頁），並有
    96年度偵字第8217號案件96年10月26日訊問筆錄、97年度偵
    字第2844號案件97年5 月5 日訊問筆錄各1 份及證人結文2
    份等在卷可稽（見96年度偵字卷第8217號卷第8-9 、11頁、
    97年偵字第2844號卷第4-5 、8 頁），足認被告之自白與事
    實相符，本件事證明確，被告偽證之犯行堪予認定。
三、核被告所為，係犯刑法第168 條之偽證罪。按偽證罪為侵害
    國家法益之犯罪，其罪數應以訴訟之件數為準，雖先後2 度
    偽證，若僅1 件訴訟，應論以單純1 罪（最高法院72年台上
    字第3311號判例可資參照）。查被告雖先後於96年度偵字
    8217號案件、97年度偵字2844號案件開庭為虛偽之陳述，然
    上開2 件詐欺案件，係因被告不同而簽分不同案號偵辦，而
    被告證述之內容，均係就王嘉梅是否幫助詐欺取財之同一事
    項偽證，目的為一，其侵害國家法益僅為1 個，應論以偽證
    罪1 罪。又按犯刑法第168 條至第171 條之罪，於所虛偽陳
    述或所誣告之案件，裁判或懲戒處分確定前自白者，減輕或
    免除其刑，刑法第172 條定有明文。查被告就97年度偵字
    2844號王嘉梅幫助詐欺取財案件，於97年5 月5 日偵查時當
    庭自白偽證，有偵查筆錄1 份附卷可參（見97年度偵字2844
    號卷第6 頁），而96年度偵字8217號蘇柏彰幫助詐欺取財案
    件，業經檢察官為緩起訴處分，並於97年5 月12日確定，王
    嘉梅上揭案件亦經檢察官於97年7 月13日為不起訴處分確定
    ，有上開緩起訴處分書、不起訴處分書及蘇柏彰臺灣高等法
    院被告前案紀錄表各1 份附卷可憑（見96年度偵字8217號卷
    第17-18 、97年度偵字2844號卷第15-16 頁、本院卷第52頁
    ），是被告在所偽證案件裁判確定前自白，應依刑法第172
    條規定減輕其刑。爰審酌被告高中肄業之智識程度，於偵查
    中故意為虛偽之陳述，藐視司法之威嚴，不尊重法律體制，
    浪費司法資源，及坦承犯行之犯後態度良好等一切情狀，量
    處如主文所示之刑，以示懲儆。
據上論斷，應依刑事訴訟法第273 條之1 第1 項、第299 條第1
項前段，刑法第168 條、第172 條，判決如主文。
本案經檢察官陳昱奉到庭執行職務。
中    華    民    國    97    年    9     月    17    日
                       刑事第二庭   法  官  卓春慧
上列正本證明與原本無異。
如不服本判決，應於判決送達後十日內向本院提出上訴狀，上訴
書狀依法應敘述具體理由，如未敘述具體理由者，應於上訴期間
屆滿後二十日內補提理由書於本院（均應附繕本）。
中    華    民    國    97    年    9     月    17    日
                                    書記官  李玫娜
附錄本案論罪科刑法條全文：
刑法第168條：
於執行審判職務之公署審判時或於檢察官偵查時，證人、鑑定人
、通譯於案情有重要關係之事項，供前或供後具結，而為虛偽陳
述者，處7年以下有期徒刑。


司法院資訊處製作；財團法人民間司法改革基金會備份。
